【裁判字號】    95,再易,148
【裁判日期】    951019
【裁判案由】    返還不當得利
【裁判全文】
臺灣高等法院民事判決                 95年度再易字第148號
再審原告    乙○○
再審被告    甲○○
上列當事人間返還不當得利等事件，再審原告對於中華民國95年
8月25日本院95年度上易字第247號確定判決提起再審，本院判決
如下：
    主  文
再審之訴駁回。
再審訴訟費用由再審原告負擔。
    事實及理由
一、按再審之訴顯無再審理由者，得不經言詞辯論，以判決駁回
    之，民事訟訴訟法第502條第2項定有明文。
二、本件再審原告主張：依兩造於民國（下同）88年 1月21日所
    簽訂之合夥契約書（下稱系爭合夥契約書）之前言、第 3條
    及第 9條之約定，均可證明兩造係約定「雙方出資共同經營
    事業」，是本院95年度上易字第247 號確定判決（下稱原確
    定判決）認定兩造間就系爭合夥契約書應適用隱名合夥之規
    定，其適用法規顯有錯誤。又再審原告於前訴訟程序一再主
    張系爭合夥契約書係約定由再審原告投資而為訴外人立可杯
    有限公司（下稱立可杯公司）之股東，然原確定判決竟認再
    審原告對於再審被告並非找再審原告擔任訴外人立可杯公司
    之股東不爭執，其適用民事訴訟法第280條第1項之規定亦顯
    有錯誤，是原確定判決有民事訴訟法第496條第 1項第1款之
    再審事由。另依再審原告於前訴訟程序已提出之訴外人立可
    杯公司變更登記事項卡、切結書及公司開幕邀請函，足證兩
    造係約定合夥經營立可杯公司，然原確定判決未予審酌或說
    明何以不採之理由，亦有民事訴訟法第496條第1項第13款及
    第497條所定再審事由。又本院90年度上字第703號判決已記
    載證人樓佩倫證稱：因88年 3月間兩造有爭執，再審原告要
    求退還股金，並要求全部退夥，再審被告不同意，興安店之
    負責人吳慈善沒有表示意見等語，足證再審原告當時已就再
    審被告始終未交代資金部分予以爭執，並表示退夥，原確定
    判決顯就此項足以影響於判決之重要證物漏未審酌，亦有民
    事訴訟法第 497條之再審事由，爰提起再審之訴等語。並聲
    明：(一)原確定判決及台灣台北地方法院94年度訴字第1256號
    判決均廢棄。(二)再審被告應給付再審原告新台幣 (下同)100
    萬元，及自前訴訟程序起訴狀繕本送達之翌日起至清償日止
    ，按年息5%計算之利息。
三、按判決適用法規顯有錯誤者，得以再審之訴對於確定終局判
    決聲明不服，民事訴訟法第496條第1項第 1款固定有明文。
    惟所謂適用法規顯有錯誤者，係指確定判決所適用之法規，
    顯然不合法律之規定或與現尚有效之解釋或判例顯有違反者
    而言，至於事實之認定，乃事實審法院之職權，是事實之認
    定縱有錯誤，亦不得認為適用法規顯有錯誤。經查原確定判
    決既依據系爭合夥契約書之約定，認系爭合夥契約為隱名合
    夥契約（見原確定判決第 4頁），而適用關於隱名合夥之規
    定，自無適用法規顯有錯誤之情形。至原確定判決所為上開
    事實認定是否有錯誤，依前揭說明，要非屬民事訴訟法第49
    6條第1項第 1款所定適用法規顯有錯誤範疇，再審原告尚不
    得據以提起再審之訴。又原確定判決固記載：「…經查：立
    可杯公司在兩造訂立系爭契約前業已存在，被上訴人 (指再
    審被告）並非找上訴人（指再審原告）擔任公司股東等情，
    為上訴人所不爭…」（見原確定判決第3頁)，然原確定判決
    並未據以適用民事訴訟法第280條第1項之規定，認再審原告
    已自認其出資100 萬元非為投資成為訴外人立可杯公司之股
    東，是再審原告執此主張原確定判決有適用民事訴訟法第28
    0條第1項規定之顯然錯誤，自屬無據。
四、次按民事訴訟法第496條第1項第13款所謂當事人發見未經斟
    酌之證物或得使用該證物，係指在前訴訟程序不知有該證物
    ，現始知之，或雖知有此證物而不能使用，現始得使用者而
    言（最高法院32年上字第1247號判例意旨參照）。經查再審
    原告所主張之上開未經斟酌之證物，既均已在前訴訟程序中
    予以提出，顯非再審原告於前訴訟程序所不知而現始知之，
    或雖知有此證物而不能使用，現始得使用之證物，核與上述
    所謂當事人發見未經斟酌之證物不符。故再審原告據以主張
    原確定判決有民事訴訟法第496條第1項第13款之再審事由，
    亦屬無據。
五、末按民事訴訟法第497 條所謂漏未斟酌之證物，應以足以影
    響於原確定判決之重要證物為限，此觀諸該條規定自明。經
    查原確定判決係依據系爭合夥契約書之約定認定兩造間係成
    立隱名合夥契約，已如前述；而再審原告所指上開未經斟酌
    之訴外人立可杯公司變更登記事項卡、公司開幕邀請函及切
    結書（見本院卷第 9頁），縱經予以斟酌，仍不足以影響原
    確定判決所為上開認定之結果，而與民事訴訟法第 497條所
    定得提起再審之訴之要件不符。又證人樓佩倫於本院90年度
    上字第703號返還合夥出資事件審理中雖證稱：因88年3月間
    兩造有爭執，再審原告要求退還股金，並要求全部退夥，再
    審被告不同意，興安店之負責人吳慈善沒有表示意見等語，
    惟依該證詞亦不足據為認定再審原告所為上開退夥之意思表
    示合於民法第686條第3項所定要件，是再審原告執此主張原
    確定判決有民事訴訟法第497條所定再審事由，亦屬無據。
六、綜上所述，原確定判決並無再審原告所主張之民事訴訟法第
    496條第1項第1款、第13款及第497條所定之再審事由，再審
    原告提起本件再審之訴，為顯無理由，應予駁回。
七、據上論結，本件再審之訴為顯無理由，依民事訴訟法第 502
    條第2項、第78條判決如主文。
中    華    民    國    95    年    10    月    19   日
                    民事第四庭
                        審判長法  官  張劍男
                              法  官  丁蓓蓓
                              法  官  彭昭芬
正本係照原本作成。
不得上訴。
中    華    民    國    95    年    10    月    23    日
                              書記官  丁華平


司法院資訊處製作；財團法人民間司法改革基金會備份。
